# 求教：关于境外经营处置的外币报表折算差

提问人：algren 时间：2014-09-17 20:53:25
关于境外经营处置，现在的说法是“应当将外币财务报表折算差额，自所有者权益项目转入处置当期损益”，这一段不太理解，如果处置具体是转入损益表的哪个科目？还是说其实就是类似处理境外资产和债务之后，期末外币报表折算差变为 0 ，然后与期初之差计入其他综合收益的方式。 现在我们在实务中就是按照上述的说法，直接转入其他综合收益，不知道是否正确。

回答人：chenyiwei
外币报表折算差额也是其他综合收益的一部分。处置境外经营并丧失控制权时，应按照《企业会计准则第 33 号——合并财务报表》
第五十条的规定处理，将累积的外币报表折算差额中归属母公司的部分转入当期的投资收益。

提问人：huajieli123 时间：2015-03-18 17:08:48
陈老师，如果境外的孙公司处置其子公司。国内的母公司是否需要处理合并报表的折算差异。我们认为国内的母公司没有处置境外的子公司，因此不需要处理合并报表的折算差异，不知道是否正确，请指教

回答人：chenyiwei
如果被处置的孙公司构成境外经营，并丧失控制权的，则在合并报表层面仍需将被处置的孙公司相对应的报表折算差额转入损益。这与是否由国内母公司直接处置无关。

提问人：huajieli123 时间：2015-03-18 17:56:06
陈老师，如果我们站在母公司角度，可不可以把国外的孙公司处置子公司不认为是处置境外经营

回答人：chenyiwei
关键是：是否导致了母公司合并范围的变化；被处置股权的公司有无对应的其他综合收益。

提问人：mituxiaoya 时间：2016-06-29 17:42:50
陈老师，一定要失去控制权才需要转出吗？看到准则中说：“部分处置境外经营的，应当按处置的比例计算处置部分的外币报表折算差额，转入当期损益”，我理解是不是不用失去控制权，处置多少股份，就转出多少汇差？

回答人：chenyiwei
不能这样理解。
对照IAS 21中对处置和部分处置境外经营的相应规定：
48 On the disposal of a foreign operation, the cumulative amount of the exchange differences relating to that foreign operation, recognised in other comprehensive income and accumulated in the separate component of equity, shall be reclassified from equity to profit or loss (as a reclassification adjustment) when the gain or loss on disposal is recognised (see IAS 1 Presentation of Financial Statements (as revised in 2007)). 48A In addition to the disposal of an entity’s entire interest in a foreign operation, the following partial disposals are accounted for as disposals: (a) when the partial disposal involves the loss of control of a subsidiary that includes a foreign operation, regardless of whether the entity retains a non-controlling interest in its former subsidiary after the partial disposal; and (b) when the retained interest after the partial disposal of an interest in a joint arrangement or a partial disposal of an interest in an associate that includes a foreign operation is a financial asset that includes a foreign operation. 48B On disposal of a subsidiary that includes a foreign operation, the cumulative amount of the exchange differences relating to that foreign operation that have been attributed to the non-controlling interests shall be derecognised, but shall not be reclassified to profit or loss. 48C On the partial disposal of a subsidiary that includes a foreign operation, the entity shall re-attribute the proportionate share of the cumulative amount of the exchange differences recognised in other comprehensive income to the non-controlling interests in that foreign operation. In any other partial disposal of a foreign operation the entity shall reclassify to profit or loss only the proportionate share of the cumulative amount of the exchange differences recognised in other comprehensive income. 48D A partial disposal of an entity's interest in a foreign operation is any reduction in an entity's ownership interest in a foreign operation, except those reductions in paragraph 48A that are accounted for as disposals.由这些规定可知：如果是丧失对境外经营的控制权或者重大影响（跨越会计处理界线），则其全部累积的外币报表折算差额均应重分类至损益。但是，如果仅仅是部分处置股权，但不丧失控制权的，则应将所处置的这部分股权对应的外币报表折算差额重分类到少数股权，但不反映为合并报表层面的损益；如果部分处置对境外经营的具有重大影响的股权，但处置后仍为重大影响的，则按处置的股权比例将对应金额的外币报表折算差额重分类至损益，但不是全部转入损益。
所以，你所引用的“部分处置境外经营的，应当按处置的比例计算处置部分的外币报表折算差额，转入当期损益”是针对处置前后与该境外经营之间的关系的性质均为重大影响的情形，不适用于子公司。

提问人：mituxiaoya 时间：2016-06-30 09:31:42
陈老师，中国准则中似乎没有规定得这么细致，那对于中国准则中没有细化的部分，我们是否可以参照国际准则来做呢？谢谢老师！

回答人：chenyiwei
因为中国准则和IFRS已经实质性趋同，因此除了官方已经明确存在差异的地方以外，对于中国准则未作规定而IFRS有明确规定的地方，可参照IFRS的规定处理。

提问人：kathleen156 时间：2018-07-22 22:46:12
陈老师，当期处置境外子公司时，母公司并入期初至处置日期间利润表时，是否需要在利润表中体现本期外币报表（利润表）折算差额。 比如 2017 年末OCI中外币报表折算为 90 万，本年利润表中的外币报表折算差额为 5 万，即 2018 年 6 月 30 日的OCI为 95 万。处置时转入投资收益为 95 万，外币报表折算为-90万。本期折算差额的 5 万是否需要体现出来，如果不体现，那么投资收益就少了 5 万。

回答人：chenyiwei
要体现，年初至处置日期间的折算差额仍列入OCI，并在丧失控制权之日从OCI重分类到损益。